【裁判字號】    99,小上,150
【裁判日期】    991130
【裁判案由】    給付管理費
【裁判全文】
臺灣臺北地方法院民事裁定             99年度小上字第150號
上  訴  人  陳美玉
被上訴人    康寧華廈管理委員會
法定代理人  陳渼錡
上列當事人間請求給付管理費事件，上訴人對於中華民國99年10
月7 日本院臺北簡易庭99年度北小字第1391號第一審判決提起上
訴，本院裁定如下：
    主  文
上訴駁回。
第二審訴訟費用新臺幣壹仟伍佰元由上訴人負擔。
    理  由
一、按對於小額程序之第一審裁判之上訴，非以其違背法令為理
    由，不得為之，並應於上訴狀內記載上訴理由，表明原判決
    所違背之法令及其具體內容，暨依訴訟資料可認為原判決有
    違背法令之具體事實，民事訴訟法第436 條之24第2 項、第
    436 條之25、分別訂有明文。所謂違背法令，係指依同法第
    436 條之32第2 項準用第468 條所定判決不適用法規或適用
    不當、第469 條第1 款至第5 款所定判決當然違背法令之情
    形。是當事人提起上訴，如以判決不適用法規或適用不當為
    理由，其上訴狀或理由書應具體指摘該判決所違背之法令條
    項，或有關判例、解釋字號，或成文法以外之習慣或法理等
    及其具體內容，暨係依何訴訟資料合於該違背法令之具體事
    實；如以判決有同法第469 條第1 款至第5 款情形為理由，
    其上訴狀或理由書應表明該判決有合於各該條款規定情形之
    具體內容，及係依何訴訟資料合於該違背法令之具體事實。
    如未依上述方法表明，或其所表明者與上開法條規定不合時
    ，即難認為已合法表明上訴理由，其上訴自非合法。
二、上訴意旨略以：
  (一)原審認定訴外人即康寧華廈公寓大廈（下稱系爭大廈）主任
    委員劉申瑋及其喪失資格後代為處理事務之訴外人朱麗雲，
    未向台北市政府報備，即非法定之主任委員，故不得以管委
    會之工程欠款抵銷上訴人每月應繳交之管理費，係判決違背
    法令。然劉申瑋為區分所有權人所選出之主任委員，實際上
    負責系爭大廈管理工作，雖未依法令向台北市政府報備，並
    無礙其管理人之身分，其後因出賣房屋而交由朱麗雲處理事
    務，朱麗雲亦實際為管理工作，當符合民法第178 條無因管
    理之規定，管理人答應抵銷之事，應屬合法有據，原審另以
    是否報備為論斷，顯有違誤。再者，上訴人替系爭大廈墊繳
    修繕款項，對全體住戶而言，係屬不當得利，於上訴人請求
    權未消滅前，上訴人依法自得請求返還代墊款或抵銷每月應
    繳之管理費，並無需經過管理人同意，也無需論管理人報備
    與否。
  (二)上訴人已與系爭大廈主任委由劉申瑋達成協議，係抵銷在先
    ，並多次以存證信函要求被上訴人對帳結清，原審漏未審酌
    ，亦未敘明不得抵銷之理由，顯然違背民事訴訟法第469 條
    第6 款之規定。況依系爭大廈管理規約第10條第5 款約定，
    遲延繳納管理費，以未繳金額之年息百分之一計算利息，原
    審漏未斟酌，卻判命上訴人應給付百分之5 之利息，顯有違
    誤，爰依法提起上訴，請求廢棄原判決等語。
三、經查：
  (一)本件上訴人對本院第一審小額訴訟判決提起上訴，惟依上訴
    人於上訴狀內記載之上訴理由，係爭執劉申瑋於民國91年間
    為系爭大廈之主任委員而具有代理權及其得主張抵銷之主張
    ，此係屬原審取捨證據、認定事實之職權行使範圍，上訴人
    未於上訴狀內具體表明原審判決有何不適用法規，就整體訴
    訟資料亦無從認定原判決有何違背法令之具體事實，認已於
    上訴狀內依法表明原審判決如何具體違背法令，揆諸首揭說
    明，應認其上訴為不合法，本院即毋庸命其補正，爰逕以裁
    定駁回其上訴。
  (二)又按在小額訴訟程序，為求程序進行之簡速，得據為判決基
    礎之訴訟資料，以第一審程序已提出者為限。當事人於第二
    審程式，不得提出新攻擊或防禦方法，民事訴訟法第436 條
    之28前段定有明文。如當事人違背此項規定，於第二審程序
    提出新攻擊或防禦方法，第二審對之不得加以斟酌。查本件
    上訴人於原審經合法通知，並於言詞辯論期日到場陳述，惟
    上訴人僅陳述劉申瑋與其約定以上訴人墊繳之修繕費用抵繳
    94年7 月以後之管理費，並未就有關無因管理、不當得利及
    遲延利息之利率等相關事實為陳述，上訴人於前揭上訴意旨
    指摘，係屬於第二審程序中始提出之新攻擊防禦方法，揆諸
    前揭說明，本院對之亦無從加以斟酌，附此敘明。
四、本件第二審訴訟費用，確定為如主文第二項所示金額。
五、據上論結，本件上訴為不合法，依民事訴訟法第436 條之32
    第1 項、第2 項、第444 條第1 項、第436 條之19第1 項、
    第95條、第78條，裁定如主文。
中    華    民    國    99    年    11    月    30    日
                 民事第四庭    審判長法  官  張瑜鳳
                                     法  官  余明賢
                                     法  官  陳靜茹
以上正本係照原本作成。
本裁定不得抗告。
中    華    民    國    99    年    11    月    30    日
                                     書記官  鄭雅雲

司法院資訊處製作；財團法人民間司法改革基金會備份。
